最　高　行　政　法　院　裁　定
　　　　　　　　　　　　　94年度裁字第00674號
再 審原 告　乙○○
再 審被 告　中央健康保險局
代　表　人　甲○○
訴訟代理人　林明珠律師
上列當事人間因全民健康保險事件，再審原告對於中華民國92年
8月14日本院92年度判字第1039號判決，提起再審之訴。本院裁
定決如下：
　　主  文
再審之訴駁回。
再審訴訟費用由再審原告負擔。
　　理  由
一、按對於確定判決提起再審之訴，依行政訴訟法第277條第1項
    第4款之規定，必須表明再審理由及關於再審理由並遵守不
    變期間之證據。所謂表明再審理由，必須指明確定判決有如
    何合於行政訴訟法第273條所定再審事由之具體情事始為相
    當，倘僅泛言有再審事由而無具體情事者，仍難謂已合法表
    明再審事由，提起再審之訴，即屬不合法。
二、本件再審原告對本院92年度判字第1039號判決（下稱原判決
    ）提起再審之訴，略謂：系爭健保醫事服務合約依行政程序
    法第149條準用民法第153條規定，須當事人互相表示意思一
    致，始能成立契約。惟系爭契約係胡瑞芬持再審原告證照冒
    充再審原告前往簽約，並非再審原告親自或授權胡女代為簽
    立；簽約所須牙醫師執照係姚漢坤未經再審原告同意，私下
    交付林江山，並非再審原告交付或同意交付。胡瑞芬冒充再
    審原告簽約時，未依規定提出相關證明文件，但竟能通過再
    審被告之審查；又無其他證據證明再審原告曾交付印章或身
    分證正本予胡瑞芬等人，顯然再審原告並無任何與再審被告
    成立契約之意思表示，原判決卻仍認定再審原告須對系爭契
    約負責，有行政訴訟法第273條第1項第1款再審理由。原判
    決在無任何證據之下，僅以再審原告將醫師執照交付姚漢坤
    乙事，即認定再審原告須對實際違法行為人林江山夫婦負責
    ，實不符罪刑法定主義及證據法則，亦有行政訴訟法第273
    條第1項第1款再審事由。又再審原告未與健保局簽訂任何契
    約，亦未授權任何人與健保局簽訂契約，純係遭林江山、胡
    瑞芬二人冒用再審原告名義簽訂，再審被告逕認再審原告違
    反不存在之契約，而向再審原告為終止不存在特約之意思表
    示，顯然有誤。原判決未依行政訴訟法第133條之規定調查
    ，亦有判決適用法規顯有錯誤之違法。本件冒名簽約及詐領
    健保給付者為林姓夫婦，依全民健康保險法第72條之規範意
    旨，處以二倍罰鍰之相對人，應僅及於行為人。系爭契約當
    事人既非再審原告，即與處罰之構成要件不符，原判決無隻
    字片語說明出租執照與被偽造簽約、詐領健保給付間，有何
    因果關係，顯有行政訴訟法第243條第2項第6款判決不備理
    由之違背法令云云。
三、經核再審原告之上開理由，與其在前審行政訴訟起訴狀及上
    訴理由狀所持理由並無不同，所指原判決認定事實有重大違
    背法令情事、不符罪刑法定主義及證據法則、未依職權調查
    證據、判決不備理由云云，無非對於前審判決取捨證據、認
    定再審原告將牙醫師執照租給林江山、胡瑞芬開設怡慈牙醫
    診所，胡瑞芬進而持上開證照向健保局申請健保特約，由未
    具醫師資格之林江山為保險對象診療，並向再審被告詐領醫
    療費用，雖該行為非再審原告本人所為，仍應對其將牙醫師
    執照出租與未具牙醫師資格之人，致該未具牙醫師資格之人
    能藉機詐領健保給付之行為，須負授權人責任之事實有所爭
    執，並未具體表明原判決所適用之法規與該案應適用之法規
    有何違背，或與解釋、判例有如何牴觸之情形，揆之首揭規
    定，仍難認再審原告已合法表明再審事由。再審原告提起本
    件再審之訴，自屬不合法，應予駁回。
四、依行政訴訟法第278條第1項、第104條、民事訴訟法第95條
    、第78條，裁定如主文。
中    華    民    國    94    年    4     月   21     日
                  第三庭審判長法  官　廖　政　雄
                              法  官  吳  明  鴻
                              法  官　林　清　祥
                              法  官　鍾　耀　光
                              法  官　姜　仁　脩
以  上  正  本  證  明  與  原  本  無  異
中    華    民    國    94    年    4    月    21     日
　　　　　　　　　　　　　　　書記官　蘇　金　全
